【裁判字號】    88,易,633
【裁判日期】    890615
【裁判案由】    侵占等
【裁判全文】
臺灣板橋地方法院刑事判決                          八十八年度易字第六三三號
    公  訴  人  臺灣板橋地方法院檢察署檢察官
    被      告  丙○○
右列被告因侵占等案件，經檢察官提起公訴 (八十七年度偵緝字第一二五七號)，本
院判決如左：
    主  文
丙○○無罪。
    理  由
一、公訴意旨略以：被告丙○○於民國八十七年三月三十一日，透過快樂合作社，以
    附條件買賣方式，在台北市○○○路一五四之二號，向乙○○○股份有限公司（
    下稱誠隆公司）購買車號Ｔ八─二０六號之營業小客車一部，總價為新台幣（下
    同）六十萬六百六十元，以分期付款方式給付，頭期款二萬元，其餘分三十六期
    付款，每期給付一萬六千六百八十五元，雙方並簽訂附條件買賣契約書，約定標
    的物存放地點為台北縣土城市○○路一巷二號四樓，價款未全部繳清前，標的物
    所權仍屬誠隆公司所有，丙○○僅得先行占有領牌使用，不得將標物遷物移。丙
    ○○為動產擔保交易之債務人，詎意圖不法之利益，自八十七年九月五日起即拒
    絕給付車款，並將上開小客車侵占入己遷移上址，致生損害於誠隆公司。因認被
    告丙○○所為，係涉有動產擔保交易法第三十八條及刑法第三百三十五條第依項
    之侵占罪嫌云云。
二、公訴人認被告丙○○涉有上開罪嫌，係以告訴人誠隆公司之指訴，及附條件買賣
    契約書、動產擔保交易附條件買賣設定登記申請書影本各一份為其主要論據。訊
    據被告丙○○堅決否認侵占及違反動產擔保交易法之犯行，辯稱：被告於八十七
    年三月三十一日出車前已經支付頭期車款二萬元，自八十七年五月五日第一期繳
    款期起至八十七年十二月五日止，共支付車款八期十三萬三千四百八十元，合計
    共給付誠隆公司十五萬三千四百八十元，被告因身體不好，自八十七年八月間，
    將車子交與友人牛忠華委託他幫忙開，並且幫忙繳分期貸款，後來牛忠華未繳被
    告就告知誠隆公司的代理人陳仁偉，說車子載牛忠華那邊，車行就去牛忠華住處
    將車牽回。又計程車乃生財工具當然到處跑載客，屬正常行為，被告至八十八年
    一月五日止均準時繳納車款，何來侵占等語。
三、按犯罪事實應依證據認定之，無證據不得推定其犯罪事實，刑事訴訟法第一百五
    十四條定有明文，又告訴人之告訴，係以使被告受刑事訴追為目的，是其陳述是
    否與事實相符，仍應調查其他證據以資審認；且認定不利於被告之事實，須依積
    極證據，苟積極證據不足為不利於被告事實之認定時，即應為有利於被告之認定
    ，更不必有何有利之證據，最高法院五十二年台上字第一三００號判例及三十年
    上字第八一六號判例分別著有明文可資參照。經查：告訴人誠隆公司之代理人陳
    仁偉於本院訊問時陳稱「（問：丙○○繳款情形？）一開始前四期即五、六、七
    、八月繳款正常，後來聽車行說，車子別人在開幫他繳，陸續繳了五期，至八十
    八年一月」等語（見本院八十八年三月三十一日筆錄），是被告辯稱其因身體不
    好，將車輛交予牛忠華委託其駕駛並代繳汽車貸款一節，應堪採信，則被告尚非
    如公訴人所述自八十七年九月五日起即拒絕給付車款，是故被告因身體不好無法
    駕駛而委託他人代為駕駛應屬具有合法正當理由，尚難即認被告有何不法利益之
    意圖。次查，告訴人誠隆公司之代理人甲○○到庭復稱車子已還了，我們是得知
    車子在牛忠華處，我們之前的承辦人員去聯絡他去他住處牽回。車子已經拍賣，
    扣除費用，被告尚欠十八萬零七百八十四元等語（見本院八十八年十一月十七日
    筆錄），是被告既已告知告訴人誠隆公司該車在牛忠華持有，並同意誠隆公司取
    回該車，則被告自無任何侵占該車之不法意圖，且該營業小客車係屬生財工具，
    日常載客於各地係屬正常行為，自難以此即認被告有違反動產擔保交易法第三十
    八條之犯行。此外，復查無其他積極確切之證據足資認定被告有何侵占、違反動
    產擔保交易法之犯行，既不能證明被告犯罪，依右開說明，自應依法為被告無罪
    之諭知。
四、移送併案審理部分，即臺灣板橋地方法院檢察署八十七年偵緝字第一二三○號侵
    占案件及八十八年度偵字第一六九○號詐欺案件，與本件無連續犯之關係，自應
    退回原移送單位另行依法處理，附此敘明。
據上論斷，應依刑事訴訟法第三百零一條第一項，判決如主文。
本案經檢察官陳伯厚到庭執行職務
中      華      民      國    八十九    年      六      月     十五     日
                                      臺灣板橋地方法院刑事第一庭
                                          法  官    胡  堅  勤
右正本證明與原本無異。
如不服本判決，應於判決送達後十日內，向本院提出上訴狀。
                                          書記官    劉  文  美
中      華      民      國    八十九    年      六      月     十六     日


司法院資訊處製作；財團法人民間司法改革基金會備份。
